臺灣高等法院民事判決
                                      108年度建再字第1號
再審原告    百景造形工程有限公司

法定代理人  周哲豪  
            周魏秀琴
            周秋滿  
            周展榮  
            周宜欣  


再審被告    臺灣新鈳電子股份有限公司

法定代理人  熊添長  
訴訟代理人  徐松龍律師
            蔡沂彤律師
            
上列當事人間給付工程款再審之訴事件，再審原告對於中華民國
105年8月17日本院104年度建上字第24號確定判決提起再審之訴
，本院判決如下：
    主  文
再審之訴駁回。
再審訴訟費用由再審原告負擔。
    事實及理由
一、再審原告以本院104年度建上字第24號確定判決（下稱原確
    定判決）有民事訴訟法第496條第1項第1款適用法規顯有錯
    誤之再審事由，提起再審之訴，聲明求為廢棄原確定判決不
    利其部分，並駁回再審被告於前訴訟程序第二審之上訴。其
    主張略以：㈠兩造與訴外人廣鑫營造有限公司（下稱廣鑫公
    司）於民國96年12月14日所簽訂工程協議書（下稱96年三方
    協議）中關於增加給付之金額（下稱系爭增加工程款）「兩
    造依合約工程比例取回款項」之解釋，原確定判決逕認應按
    兩造間原契約（下稱系爭合約）約定比例（72%、28%)分配
    ，違反工程實務慣例及兩造真意，適用民法第98條、民事訴
    訟法第222條第1項本文、第3項規定及最高法院19年上字第2
    8號判例顯有錯誤。㈡原確定判決准許再審被告得於前訴訟程
    序第二審方提出時效抗辯，然前訴訟程序未向兩造闡明新防
    禦方法之提出是否合法而令兩造為適當完全之辯論，復未詳
    加說明為何不准許再審被告為時效抗辯將致顯失公平，有適
    用民事訴訟法第199條第1項、第2項、第447條第1項第6款、
    第2項、第3項規定之顯然錯誤。㈢再審被告明知消滅時效之
    規定，其於第一審訴訟程序已承認再審原告另聘訴外人張漢
    義所為花費之請求權存在，前訴訟程序第二審准許再審被告
    為時效抗辯並對再審原告為不利之認定，適用民法第129條
    第1項第2款、第137條第1項規定顯有錯誤等語。
二、按民事訴訟法第496條第1項第1款所謂適用法規顯有錯誤， 
     係指確定判決所適用之法規，顯然不合於法律規定，或與
    司法院現尚有效之大法官解釋顯然違反，或消極不適用法規
    ，顯然影響判決者而言，並不包括取捨證據失當、漏未斟酌
    證據、認定事實錯誤及在學說上諸說併存發生法律上見解歧
    異或判決不備理由之情形（最高法院90年度台再字第27號判
    決意旨參照）。次按不確定法律概念之法規範（如民法第97
    6條第1項第9款所謂「有其他重大事由」)之認定及應如何解
    釋始公平合理，或為事實審法院認定事實之職權，或為法律
    審法院就該法律規定事項所表示之法律上之意見（通稱法律
    見解），無適用法規顯有錯誤之可言(最高法院63年台再字
    第67號判例意旨參照）。
三、查㈠原確定判決所為：96年三方協議約定係以「依合約之工
    程比例」等文字形容取回款項之性質，依文義可知此分配順
    序即係以「合約之工程比例」決定兩造應受分配之取回款項
    。是系爭增加工程款，於支付優先順位之費用及工程款後，
    如有剩餘，即落入「兩造依系爭合約之工程比例取回之款項
    」之範疇，其數額依系爭合約第4條約定應為依照「機電」2
    8%(再審被告）、「非機電」72%（再審原告）之比例加以分
    配（事實及理由欄六、㈡⒈⑴)，並詳敘何以再審原告前開主張
    為不可採（事實及理由欄六、㈡⒈⑵至⑸）等之判斷，經核並無
    適用法規顯有錯誤之情事。再審原告指摘原確定判決關於96
    年三方協議之解釋，違反工程實務慣例及兩造真意等語，核
    係關於原確定判決取捨證據、認定事實當否之問題，要與原
    確定判決是否適用民法第98條、民事訴訟法第222條第1項本
    文、第3項規定及最高法院19年上字第28號判例錯誤無涉。
    又契約因兩造互相意思表示一致而成立（民法第153條第1項
    ），原確定判決認定兩造已有明確之意思表示合致，即無庸
    再以再審原告主張之工程慣例補充當事人間意思表示之不足
    ，自無再審原告主張之違反經驗法則情事。㈡次按應如何認
    定有無民事訴訟法第447條第1項第6款規定之「顯失公平」
    之不確定法律概念，本為事實審法院認定事實之職權，無適
    用法規顯有錯誤之可言，原確定判決縱有再審原告所述未詳
    加說明何以不准再審被告於第二審程序為時效抗辯將致顯失
    公平，亦僅屬判決理由不備問題，非得據以提起本件再審之
    訴，再審原告就此主張原確定判決有適用民事訴訟法第447
    條第1項第6款、第2項、第3項規定之顯然錯誤云云，殊非可
    採。又再審原告於前訴訟程序委任律師為訴訟代理人，其或
    訴訟代理人並已就再審被告所為時效抗辯，陳述程序及實體
    上攻防意見（事實及理由欄六、㈢⒍⒎、㈣⒈⑷及㈤⒊），且查再審
    原告前以同一理由提起第三審上訴，亦經最高法院107年度
    台上字第1711號裁定以：再審原告就再審被告具狀為之時效
    抗辯，業以言詞辯論意旨狀為逾時提出防禦方法應予駁回之
    主張，且就其請求權之時效期間及有無罹於時效消滅等項為
    適當完全之辯論，兩造並於言詞辯論期日引用該書狀內容為
    辯論，兩造就此自無陳述不明瞭或不完足而須敘明或補充之
    情形，原審無依民事訴訟法第199條規定行使闡明權之必要
    ，基此所為之判斷，亦無突襲性裁判之問題，駁回再審原告
    此部分主張（見本院卷第77頁），是再審原告復泛稱其就再
    審被告之時效抗辯未為適當完全之辯論，有適用民事訴訟法
    第199條第1項、第2項之顯然錯誤，亦無足取。㈢原確定判決
    未認定再審被告於前訴訟第一審程序有「承認」 再審原告
    保固維修人員薪資請求權存在之事實，並認單純不行使抗辯
    權不構成時效利益拋棄（事實及理由欄六、㈢⒎），亦屬原確
    定判決認定事實（再審被告有無承認）當否問題，無涉適用
    法規顯有錯誤，再審原告執原確定判決未認定之事實，據以
    指摘原確定判決適用民法第129條第1項第2款、第137條第1
    項規定顯有錯誤，亦非可取。
四、綜上，再審原告主張原確定判決有民事訴訟法第496條第1項
    第1款規定之適用法規顯有錯誤事由，提起再審之訴，顯無
    理由，爰依民事訴訟法第502條第2項規定，不經言詞辯論予
    以判決駁回。
五、據上論結，本件再審之訴顯無理由，爰依民事訴訟法第502
    條第2項、第78條，判決如主文。 
中　　華　　民　　國　 108　　年　　12 　　月　　31 　日
                  工程法庭
                      審判長法　官  謝碧莉
                            法　官  林晏如
                            法　官  王本源
正本係照原本作成。
如不服本判決，應於收受送達後20日內向本院提出上訴書狀，其
未表明上訴理由者，應於提出上訴後20日內向本院補提理由書狀
（均須按他造當事人之人數附繕本）上訴時應提出委任律師或具
有律師資格之人之委任狀；委任有律師資格者，另應附具律師資
格證書及釋明委任人與受任人有民事訴訟法第466條之1第1項但
書或第2項（詳附註）所定關係之釋明文書影本。如委任律師提
起上訴者，應一併繳納上訴審裁判費。
中　　華　　民　　國　　109 　年　　1 　　月　　2 　　日
　　　　　　　　　　　　　  書記官  黃麒倫
附註：
民事訴訟法第466條之1（第1項、第2項）：
對於第二審判決上訴，上訴人應委任律師為訴訟代理人。但上訴
人或其法定代理人具有律師資格者，不在此限。
上訴人之配偶、三親等內之血親、二親等內之姻親，或上訴人為
法人、中央或地方機關時，其所屬專任人員具有律師資格並經法
院認為適當者，亦得為第三審訴訟代理人。